臺灣屏東地方法院民事判決　　　　　　　　100年度選字第1號
原　　　告　臺灣屏東地方法院檢察署檢察官
被　　　告　林傑西
上列當事人間當選無效事件，本院於民國100 年5 月18日言詞辯
論終結，判決如下：
    主  文
中央選舉委員會民國一百年一月二十八日公告臺灣省屏東縣議會
第十七屆議員選舉第十五選舉區遞補當選人林傑西之當選無效。
訴訟費用由被告負擔。
    事實及理由
一、按當選人有第99條第1 項對於有投票權之人，行求期約或交
    付賄賂或其他不正利益，而約其不行使投票權或為一定之行
    使之行為者，選舉委員會、檢察官或同一選舉區之候選人得
    以當選人為被告，自公告當選人名單之日起30日內，向該管
    轄法院提起當選無效之訴，公職人員選舉罷免法第99條第1
    項、第120 條第1 項第3 款分別定有明文。本件被告與訴外
    人洪明輝均參加臺灣省屏東縣議會第17屆議員選舉第15選舉
    區之選舉（下稱系爭選舉），洪明輝嗣雖當選，惟因有公職
    人員選舉罷免法第120 條第1 項第3 款之情事，而經本院以
    99年度選字第4 號民事判決其當選無效確定，並由內政部以
    100 年1 月19日內授中民字第10000302192 號函解除洪明輝
    議員職權，中央選舉委員會依公職人員選舉罷免法第74條第
    2 項規定，於100 年1 月28日以中選務字第1003150051號公
    告落選之被告遞補當選等情，有中央選舉委員會100 年3 月
    10日中選務字第1000000583號復函暨所附遞補當選公告影本
    在卷可稽，而原告係於100 年2 月24日向本院提起本件訴訟
    ，並未逾上開法定期間，先此敘明。
二、本件原告起訴主張被告為系爭選舉之候選人，而訴外人朱美
    玉係其配偶，如附表編號1 至編號14所示之林春花等14人則
    皆係設籍於屏東縣鎮恆春鎮之鎮民及牡丹鄉之鄉民，均為前
    揭第15選舉區（即屏東縣恆春鎮、車城鄉、滿州鄉、牡丹鄉
    ）有投票權之選民。被告為求在系爭選舉中能順利當選，竟
    與朱美玉共同基於對於有投票權人，行求或交付賄賂，而約
    其投票權為一定行使之犯意聯絡，分別為下列之賄選行為：
    (一)朱美玉於98年10月初某日，前往王盧桂美位於恆春鎮○○
    里○○路鞍山巷1 弄12號住處，交付新台幣（下同）25,000
    元予王盧桂美，請其以該筆款項向第15選區具有投票權之選
    民行賄，並約定選民投票予被告；王盧桂美明知朱美玉此舉
    係在對有投票權人交付賄賂，仍與被告及朱美玉基於共同對
    有投票權人交付賄賂之犯意聯絡而應允之，並於98年10月底
    某日，先後2 次在林春花住處即南灣里南灣路忠孝巷1 弄9
    號外面各交付1,000 元（合計2,000元 ），約定林春花就該
    次議員選舉投票權為圈選被告之一定之行使，林春花即基於
    投票收賄之犯意，分別收下前開賄款，且同意投票予被告。
    (二)於如附表所示之時間，或由被告與朱美玉共同，或由朱美
    玉單獨前往如附表所示之地點，交付有投票權之林春花、羅
    洪玉花、盧添花、黃林玉花、黃月嬌、陳貴花、余春妹、黃
    連玉、李文生、劉秀美、許銀妹、葉秀梅、劉秀花、呂亞珍
    等14人各如附表所示金額之賄款，其中除葉秀梅、劉秀花2
    人拒絕收受外，其餘12人均分別收受不等之賄款。被告及其
    配偶朱美玉即藉此投票行賄之買票方式以影響選民意志，欲
    使如附表所示之林春花等12人（即除劉秀花、葉秀梅2 人外
    ）於上開縣議員選舉投票日，得以將選票投給被告，而約定
    投票權為一定之行使。核被告所為，係與其配偶朱美玉共犯
    公職人員選舉罷免法第99條第1 項之投票行賄罪，業經本院
    刑事庭於99年12月16日以99年度選訴字第46號判處其有期徒
    刑，爰依公職人員選舉罷免法第120 條第1 項第3 款規定，
    訴請判決被告遞補當選臺灣省屏東縣議會第17屆議員無效。
    而被告則以其係受邀參加土地公廟舉辦之聖誕活動之際，由
    朱美玉將2,000 元放入功德箱內，並未向黃連玉行賄；而且
    朱美玉交付款項予林春花之正確時間應在9 月間，非原告所
    指之6 、7 月間；其事先不清楚朱美玉於98年10月初交付王
    盧桂美25,000元向第15選區具有投票權之選民行賄之事；亦
    不知朱美玉有向陳貴花、李文生、許銀妹、呂亞珍交付賄款
    等語，資為抗辯。
三、經查原告主張被告與其配偶朱美玉有上述共同賄選之事實，
    業據被告與其配偶朱美玉及拒絕收賄之選民劉秀花、葉秀梅
    等2 人，及收受賄賂之選民林春花、羅洪玉花、盧添花、黃
    林玉花、黃月嬌、陳貴花、余春妹、黃連玉、李文生、劉秀
    美、許銀妹、呂亞珍等12人，各於上述賄選刑事案件先後在
    屏東縣警察局恆春分局警訊及臺灣屏東地方法院檢察署檢察
    官偵訊時坦陳明確，有警訊及偵查筆錄為證；而王盧桂美自
    朱美玉處收受預備供行賄用之現金25,000元，扣除已交付林
    春花2,000 元及用以購買飲料、檳榔之7,000 元，所剩餘之
    16,000元業於警訊中經扣押；另收受賄款之林春花、羅洪玉
    花、盧添花、黃月嬌、陳貴花、余春妹、黃連玉、李文生、
    劉秀美、許銀妹、呂亞珍等11人，亦各於警訊中繳出如附表
    所示賄款計23,000元等情，並有屏東縣警察局刑警大隊扣押
    物品目錄表可佐。至被告雖以前揭情詞置辯，惟按共同正犯
    之成立，祇須具有犯意之聯絡，行為之分擔，既不問犯罪動
    機起於何人，亦不必每一階段犯行，均經參與。共同實行犯
    罪行為之人，在合同意思範圍內，各自分擔犯罪行為之一部
    ，相互利用他人之行為，以達其犯罪之目的者，即應對於全
    部所發生之結果，共同負責；共同正犯間，非僅就其自己實
    行之行為負其責任，並在犯意聯絡之範圍內，對於他共同正
    犯所實行之行為，亦應共同負責。本件被告之配偶朱美玉於
    98年11月4 日在檢察官偵訊時已坦陳與本件被告透過盧大姊
    、黃月嬌、余春妹等人為被告買票之事實，核與上述拒絕收
    賄之選民劉秀花、葉秀梅2 人，及收受賄賂之選民林春花等
    12人所證述之行、收賄經過，及被告於98年11月5 日偵查中
    陳稱以每票2,000 元或3,000 元向選民買票之旨大致相符。
    且被告因與其配偶朱美玉及王盧桂美共同對於有投票權之人
    ，交付賄賂，而約其投票權為一定之行使，業於99年12月16
    日經本院刑事庭以99年度選訴字第46號判處其有期徒刑在案
    ，亦有判決可稽，是以，縱然原告主張之交付賄款時間、方
    法或手段略有出入，均無礙於被告確有與朱美玉共同賄選買
    票之事實認定，應堪信原告之主張為實在；被告所辯，要非
    可採。
四、綜上所述，本件原告以被告有賄選行為為由，依公職人員選
    舉罷免法第120 條第1 項第3 款規定，對於被告提起當選無
    效之訴，請求判決中央選舉委員會公告臺灣省屏東縣議會第
    17屆議員選舉第15選舉區遞補當選人林傑西之當選無效，為
    有理由，應予准許。
據上論結，本件原告之訴為有理由，並依民事訴訟法第78條，判
決如主文。
中    華    民    國   100    年    5     月    25    日
                        選舉法庭審判長法  官  孫國禎
                                      法  官  胡晏彰
                                      法  官  曾吉雄
正本係照原本作成。
如對判決上訴，須於判決送達後廿日內向本院提出上訴狀，其未
表明上訴理由者，應於提出上訴後二十日內向本院補提理由書狀
（均須按他造當事人之人數附繕本）。
如委任律師提起上訴者，應一併繳納上訴審裁判費。
中    華    民    國   100    年    5     月    25    日
                                      書記官  曾文玲
附表
┌──┬─────────┬─────┬─────┬───────┬──────┐
│編號│時間及地點        │交付賄款及│選民      │行賄方式      │行賄金額    │
│    │                  │在場之人  │          │              │（新臺幣）  │
├──┼─────────┼─────┼─────┼───────┼──────┤
│1   │民國98年6 、7 月間│朱美玉交付│林春花    │朱美玉將現金塞│2,000元     │
│    │某日20時許，在屏東│賄款，林傑│          │進林春花手中，│（繳回）    │
│    │縣恆春鎮○○路忠孝│西在場    │          │並拜託支持林傑│            │
│    │巷1 弄1 號前      │          │          │西            │            │
├──┼─────────┼─────┼─────┼───────┼──────┤
│2   │98年8 月間某日，在│朱美玉交付│羅洪玉花  │朱美玉當場交付│2,000元     │
│    │屏東縣恆春鎮○○路│賄款，林傑│          │現金，並拜託支│（繳回）    │
│    │121 巷3 弄10號    │西在場    │          │持林傑西      │            │
│    │                  │          │          │              │            │
├──┼─────────┼─────┼─────┼───────┼──────┤
│3   │98年8 月間某日，在│朱美玉交付│盧添花    │朱美玉將現金塞│2,000元     │
│    │屏東縣恆春鎮○○路│賄款，林傑│          │進盧添花手中，│（繳回）    │
│    │鞍山巷1 弄16號    │西前曾在場│          │並拜託支持林傑│            │
│    │                  │          │          │西            │            │
├──┼─────────┼─────┼─────┼───────┼──────┤
│4   │98年8 月間某日12時│朱美玉交付│黃林玉花  │朱美玉當場交付│2,000元     │
│    │許，在屏東縣恆春鎮│賄款，林傑│          │現金，並拜託支│（未繳回）  │
│    │東門路56號        │西在場    │          │持林傑西      │            │
│    │                  │          │          │              │            │
├──┼─────────┼─────┼─────┼───────┼──────┤
│5   │98年8 月間某日，在│朱美玉交付│黃月嬌    │朱美玉當場交付│2,000元     │
│    │屏東縣恆春鎮○○路│賄款，林傑│          │現金，並拜託支│（繳回）    │
│    │121 巷3 弄10號前  │西在場    │          │持林傑西      │            │
│    │                  │          │          │              │            │
├──┼─────────┼─────┼─────┼───────┼──────┤
│6   │98年8 月31日21時許│朱美玉單獨│陳貴花    │朱美玉當場交付│2,000元     │
│    │，在屏東縣恆春鎮南│交付賄款  │          │現金，並拜託支│（繳回）    │
│    │灣路信義巷48號    │          │          │持林傑西      │            │
│    │                  │          │          │              │            │
├──┼─────────┼─────┼─────┼───────┼──────┤
│7   │98年10月初某日20許│朱美玉交付│余春妹    │朱美玉抓住並將│5,000元     │
│    │，在屏東縣恆春鎮西│賄款，林傑│          │現金塞入余春妹│（繳回）    │
│    │門路99巷13 號     │西在場    │          │之手中，並拜託│            │
│    │                  │          │          │支持林傑西    │            │
├──┼─────────┼─────┼─────┼───────┼──────┤
│8   │98年10月中旬某日，│朱美玉交付│黃連玉    │朱美玉當場交付│2,000元     │
│    │在屏東縣牡丹鄉大梅│賄款，林傑│          │現金，並拜託支│（繳回）    │
│    │路上之「行德宮」  │西在場    │          │持林傑西      │            │
│    │                  │          │          │              │            │
├──┼─────────┼─────┼─────┼───────┼──────┤
│9   │98年10月某日，在屏│朱美玉單獨│李文生    │朱美玉當場交付│1,000元     │
│    │東縣牡丹鄉石門村「│交付賄款  │          │現金，並拜託支│（繳回）    │
│    │石門國中」附近之林│          │          │持林傑西      │            │
│    │傑西競選總部廚房  │          │          │              │            │
├──┼─────────┼─────┼─────┼───────┼──────┤
│10  │98年10月18日11時許│朱美玉交付│劉秀美    │朱美玉拉住並將│3,000元     │
│    │，在屏東縣恆春鎮中│賄款，林傑│          │現金塞入劉秀美│（繳回）    │
│    │正路258 巷15弄4 號│西在場    │          │之手中，並拜託│            │
│    │                  │          │          │支持林傑西    │            │
├──┼─────────┼─────┼─────┼───────┼──────┤
│11  │98年10月中旬某日12│朱美玉單獨│許銀妹    │朱美玉當場交付│1,000元     │
│    │時許，在屏東縣恆春│交付賄款  │          │現金，並拜託支│（繳回）    │
│    │鎮○○路忠孝巷3 弄│          │          │持林傑西      │            │
│    │2號               │          │          │              │            │
├──┼─────────┼─────┼─────┼───────┼──────┤
│12  │98年11月4 日約1 星│朱美玉交付│葉秀梅    │朱美玉手中夾著│金額不詳    │
│    │期前之某日，在屏東│賄款，林傑│          │金額不詳之鈔票│（未收受）  │
│    │縣恆春鎮○○路200 │西在場    │          │，藉握手拜票之│            │
│    │號之2 「迷你賽車場│          │          │機會，欲交錢予│            │
│    │」廣場涼亭        │          │          │葉秀梅，遭葉秀│            │
│    │                  │          │          │梅拒絕        │            │
├──┼─────────┼─────┼─────┼───────┼──────┤
│13  │98年10月下旬某日，│朱美玉交付│劉秀花    │朱美玉手中夾著│金額不詳    │
│    │在屏東縣恆春鎮三溝│賄款，林傑│          │金額不詳之鈔票│（未收受）  │
│    │路代巡巷77號      │西在場    │          │，藉握手拜票之│            │
│    │                  │          │          │機會，欲交錢予│            │
│    │                  │          │          │劉秀花，遭劉秀│            │
│    │                  │          │          │花拒絕        │            │
├──┼─────────┼─────┼─────┼───────┼──────┤
│14  │98年10月下旬某日11│朱美玉單獨│呂亞珍    │朱美玉當場交付│1,000元     │
│    │時許，在屏東縣牡丹│交付賄款  │          │現金，並拜託支│（繳回）    │
│    │鄉石門村「石門國中│          │          │持林傑西      │            │
│    │」附近之林傑西競選│          │          │              │            │
│    │總部廚房          │          │          │              │            │
└──┴─────────┴─────┴─────┴───────┴──────┘